【裁判字號】    92,易,827
【裁判日期】    920410
【裁判案由】    業務侵占
【裁判全文】
臺灣臺中地方法院刑事判決                          九十二年度易字第八二七號
    公  訴  人  臺灣臺中地方法院檢察署檢察官
    被      告  甲○○
右列被告因業務侵占案件，經檢察官提起公訴（九十一年度偵字第二三八三七號），
本院判決如左：
    主  文
甲○○意圖為自己不法之所有，而侵占對於業務上所持有之物，處有期徒刑陸月，如
易科罰金，以參佰元折算壹日，緩刑貳年。
    事  實
一、甲○○自民國七十七年間開始受僱於丁○○○股份有限公司（下簡稱國泰公司，
    總公司位於台北市○○路○段二九六號），擔任該公司展業中港東海通訊處之業
    務襄理，負責向保戶收取保險費、各種保險金給付申請及款項轉交、保單質押貸
    款之申請等工作，為從事業務之人。其於九十年八月間某日，至台中縣大肚鄉○○路四三巷三十號其之前所招攬之保戶丙○○住處，向丙○○之妻收取第四期保
    險費新台幣（下同）五萬六千九百零四元後，竟意圖為自己不法之所有，未將該
    保險費繳回國泰公司結帳，而將之全部予以侵占入己，並於九十一年一月三十一
    日離職。嗣於九十一年三月間，因甲○○未續向丙○○收取第五期保險費，丙○○向國泰公司查詢，始發現上情。
二、案經被害人國泰公司訴由臺灣臺中地方法院檢察署檢察官偵查起訴。
    理  由
一、訊據被告甲○○，矢口否認有向丙○○之妻收取該第四期保險費，辯稱：伊離職
    前是有向丙○○夫妻收取該期保險費，但沒收到，後來伊即離職云云。經查，右
    揭事實，業據國泰公司之代理人亦為被告之直屬上司乙○○，及丙○○於警詢、
    檢察官偵訊中及本院審理時陳述明確，並有丙○○所提出之「第四期續期保險費
    送金單保戶留存聯」一紙附卷可稽；又乙○○稱：「（問：續期保險費送金單保
    戶留存聯〈以下稱收據〉，是否須待保戶繳完保險費，才能交給客戶？）是的，
    這是收費憑證，我們都由業務員帶出去跟客戶收帳」，被告稱：「（問：客戶沒
    付款是否收據不會給他？）是的」、「（問：妳以前向丙○○收取保險費後，有
    無交付收據？）每次收錢都先在收據上記載，等收齊了才給他，他第三期還欠我
    一萬多元，所以第三期的收據還在我手上」（以上均參本院九十二年四月三日審
    判筆錄），足徵依正常程序及被告之做法，係於客戶繳交全部保險費後，始能交
    付收據，是以丙○○既持有該收據，當可證明其已經繳交該期之保險費；再乙○○於警詢中稱：「收據之收費地址是甲○○家中地址，且丙○○一開始投保的通
    訊地址都是甲○○家地址，所以本公司一直無法聯絡丙○○」（參偵卷第七頁筆
    錄），被告稱：「因為公司規定自己招攬的案件不能自己收費，但丙○○要求收
    費方面要由我服務，所以我才把通訊地址寫在我家，這樣我就可以處理，他前三
    期的保險費都是我收的」（參本院九十二年四月三日審判筆錄），顯見丙○○投
    保後，一直都是被告在服務，連通訊地址都設在被告家中，國泰公司尚且無法與
    丙○○聯絡，是以除了被告有向丙○○收取第四期保險費並交付收據外，還會有
    何人？另國泰公司提出告訴後，被告於九十一年十一月六日，將所侵占之款項返
    還國泰公司，其雖稱此舉係為息事寧人，惟五萬六千餘元並非小數目，若被告未
    侵占該款項，理應無認賠了事之情；綜上本院認被告應有收取該保險費並予侵吞
    之行為無訛，其所辯僅係卸責之詞，不足採信，本件事證明確，被告犯行應堪認
    定。
二、被告受僱於國泰公司，擔任該公司展業中港東海通訊處之業務襄理，負責向保戶
    收取保險費、各種保險金給付申請及款項轉交、保單質押貸款之申請等工作，為
    從事業務之人。故核其所為，係犯刑法第三百三十六條第二項之業務侵占罪。爰
    審酌被告係初犯、已將侵占款返還國泰公司態度尚佳等一切情狀，量處如主文所
    示之刑，並諭知易科罰金之折算標準。再被告未曾受有期徒刑以上刑之宣告，此
    有台灣高等法院被告全國前案紀錄表在卷可按，其經此刑之宣告後，應知戒慎，
    信無再犯之虞，國泰公司亦表示不願再追究，本院因認所宣告之刑以暫不執行為
    適當，併予宣告緩刑二年。
據上論斷，應依刑事訴訟法第二百九十九條第一項前段，刑法第三百三十六條第二項
、第四十一條第一項前段、第七十四條第一款，罰金罰鍰提高標準條例第一條前段、
第二條，判決如主文。
中      華      民      國    九十二    年      四      月      十      日
                                          法  官  李  秋  娟
右正本證明與原本無異。
如不服本判決，應於判決送達後十日內向本院提出上訴狀，上訴於臺灣高等法院臺中
分院( 須附繕本 )。
                                          書記官
中      華      民      國    九十二    年      四      月      十      日
如不服本判決，應於判決送達後十日內，向本院提出上訴狀。
附錄論罪科刑法條
刑法第三百三十六條第二項
對於業務上所持有之物，犯前條第一項之罪者，處六月以上五年以下有期徒刑，得併
科三千元以下罰金。


司法院資訊處製作；財團法人民間司法改革基金會備份。
